【裁判字號】    97,審簡抗,7
【裁判日期】    971210
【裁判案由】    給付貨款
【裁判全文】
台灣高雄地方法院民事裁定             97年度審簡抗字第7號
抗  告  人  永揚消防安全設備有限公司
法定代理人  甲○○
                    送達代收.
相  對  人  陳秋萍即大和企業社
上列當事人間請求給付貨款事件，抗告人對於民國97年11月6 日
本院鳳山簡易庭97年度鳳簡字第1784號第一審裁定提起抗告，本
院裁定如下：
    主  文
抗告駁回。
抗告費用由抗告人負擔。
    理  由
一、抗告意旨略以︰抗告人在高雄縣大社鄉○○路11之4 號經營
    消防安全設備、電子材料批發等業務，營業處所在高雄；而
    相對人自民國96年9 月起至12月間陸續向抗告人上開營業處
    所購買消防、電子器材等貨品，惟迄今相對人拒絕支付買賣
    價金，尚積欠貨款新台幣229,518 元，故相對人債務履行地
    應係抗告人之營業處所，而非原裁定所認之「嘉義市」。又
    相對人向抗告人營業處所購買貨品後而不支付貨款，致抗告
    人發生損害，相對人之侵權行為地亦為高雄，爰依法提起抗
    告云云。
二、按「訴訟之全部或一部，法院認為無管轄權者，依原告聲請
    或依職權以裁定移送其管轄法院。」；「訴訟，由被告住所
    地之法院管轄，被告住所地之法院不能行使職權者，由其居
    所地之法院管轄，訴之原因事實發生於被告居所地者，亦得
    由其居所地之法院管轄。」民事訴訟法第28條第1 項、第1
    條第1 項分別定有明文。又管轄權之有無，固為受訴法院應
    依職權調查之事項，惟當事人對此訴訟成立要件之舉證責任
    仍不因而免除，合先敘明。
三、經查：
  (一)本件相對人（獨資經營型態）住所地係在嘉義市○○路220
    號，業經抗告人於起訴狀（原審卷宗頁3） 載明甚詳，並有
    抗告人於97年9 月19日具狀提出之相對人營利事業登記公示
    資料查詢（明細）乙紙在卷（原審卷宗頁17）可稽，依民事
    訴訟法第1 條第1 項規定之「以原就被原則」，自應由相對
    人之普通審判籍即台灣嘉義地方法院（下稱嘉義地院）為本
    件第一審之管轄法院。
  (二)抗告人固主張：本件係被告在伊之營業處所即高雄縣大社鄉
    ○○路11之4 號向伊購買貨品，行為地在本院轄區，本院應
    有管轄權云云。惟按「因契約涉訟者，如經當事人定有債務
    履行地，得由該履行地之法院管轄。」民事訴訟法第12條定
    有明文。查本件兩造係因買賣契約之貨款糾紛而涉訟，依上
    揭規定，債務履行地雖為本件之特別審判籍，然相對人向抗
    告人購買消防器材後，抗告人係委託貨運公司送貨至相對人
    位於嘉義市之營業所等情，業據相對人具狀（原審卷宗頁22
    至23）陳述綦詳，且為抗告人所不爭執，亦符合一般買賣常
    情。從而，本件兩造當事人所定之債務履行地即係嘉義市，
    並非本院之轄區，抗告人認本院為兩造間系爭買賣契約之「
    行為地」或「債務履行地」云云，顯有誤解。
  (三)抗告人復主張︰相對人未依約不支付貨款，致抗告人發生損
    害，相對人之侵權行為地亦在高雄云云，惟查本件乃兩造間
    系爭買賣契約之價金支付涉訟，尚與侵權行為無涉，遑論有
    何侵權行為地可言；且抗告人於原審起訴時，亦未主張侵權
    行為法律關係，復於具狀抗告中始援引指摘，顯無足取。此
    外，復查無兩造間有何其他特別審判籍存在，益徵本件應由
    相對人之普通審判籍即嘉義地院管轄。
四、綜上所述，揆諸前揭條文及說明，本件應以相對人之普通審
    判籍即嘉義地院為第一審管轄法院，茲抗告人向無管轄權之
    本院起訴，顯係違誤，是原審因而依職權將本件移送嘉義地
    院，經核尚無不合。抗告意旨指摘原裁定不當，求予廢棄，
    洵無理由，應予駁回。
據上論結，本件抗告為無理由，依民事訴訟法第436 條之1 第3
項、第495 條之1 第1 項、第449 條第1 項、第95條、第78條，
裁定如主文。
中    華    民    國    97    年    12    月    10    日
                  民事第二庭
                      審判長法  官  林紀元
                            法  官  秦慧君
                            法  官  劉定安
正本係照原本作成。
本裁定不得再抗告。
中    華    民    國    97    年    12    月    10    日
                            書記官  楊雅蘭


司法院資訊處製作；財團法人民間司法改革基金會備份。
